臺灣高等法院臺南分院刑事判決　　　　　　　 九十三年度上重訴字第九三八號 Ｃ
　　　上　訴　人　臺灣嘉義地方法院檢察署檢察官
　　　上　訴　人
　　　即　被　告　甲　○　○
　　　指定辯護人　本院公設辯護人　丁　○　○
右上訴人因被告強盜殺人等案件，不服臺灣嘉義地方法院九十三年度重訴字第八號中
華民國九十三年十月二十七日第一審判決（起訴案號：臺灣嘉義地方法院檢察署九十
三年度偵字第三七○六號、第四四五七號、第四二三二號及第四四六九號），提起上
訴，本院判決如左：
      主      文
上訴駁回。
      事      實
一、甲○○因收入不佳且積欠多項債務，乃於民國（下同）九十三年四月間，前往嘉
    義市尋找工作機會，並至嘉義市○○街一五一號對面之工地應徵，但未獲錄用，
    其因無錢花用，乃棲宿於該工地，而發現工地對面之前揭一五一號（屋主為劉志
    明）為無人居住之空屋且鐵門未鎖，遂入內居住（無故侵入住宅部份未據告訴）
    ：(一)詎甲○○擅自住進前揭空屋後，得知該空屋隔壁之住戶（即嘉義市○區○○
    街一五三號）蒲廷文家中之作息情形，乃萌生歹念，基於意圖為自己不法所有之
    概括犯意，先於九十三年四月底某日下午，持前揭空屋內、可為凶器使用之扳手
    及螺絲起子等工具，拆卸毀壞空屋與蒲廷文住處（即前揭一五三號房屋）間之三
    樓陽台鐵窗，並攜帶空屋內之客觀上可供兇器使用之高約十一點八公分、寬約五
    公分且重達二台斤之水晶花瓶一個，自該鐵窗處無故侵入（無故侵入住宅部份未
    據告訴）蒲廷文家中，竊得現金一萬一千元及金項鍊二條，並將前揭水晶花瓶隨
    手置放於二樓之蒲廷文房間內床下，再由前揭三樓鐵窗爬回空屋，且將鐵窗放回
    原處，以掩飾其破壞鐵窗入內竊盜之事實。又於九十三年五月中旬某日下午，再
    基於同上之不法所有概括犯意，取下已遭破壞之前揭鐵窗，無故進入蒲廷文家中
    ，竊得現金約一萬一千元後離去（竊盜部分已經原審判決確定）。(二)甲○○又基
    於同上之不法所有概括犯意，於九十三年六月十三日下午一時三十分許，再次由
    前揭隔壁空屋三樓取下已遭破壞之鐵窗，侵入蒲廷文家中，甲○○為免發出聲響
    ，乃赤腳前往二樓行竊，其進入二樓蒲廷文房間時，發現蒲廷文正於房內床上睡
    覺，仍輕聲在該房內櫥櫃中搜尋財物，恰巧蒲廷文醒來，見狀大喊：「你在幹什
    麼？」，並起身阻擋甲○○去路，甲○○因行竊失風急欲脫逃離去，遂用力將蒲
    廷文推倒在地，蒲廷文為免甲○○逃走，乃自地上奮力爬起擋住房間門口，並向
    前抓甲○○，雙方發生拉扯，甲○○情急之下，見其第一次行竊時所攜帶用以防
    身而置於床鋪底下之前揭水晶花瓶一個，為免遭蒲廷文將之逮捕扭送法辦，乃持
    該水晶花瓶猛擊年高七十五歲之蒲廷文（十七年八月十五日生）後腦，致蒲廷文
    跌倒在床上，惟蒲廷文又勉力爬起與甲○○扭打，甲○○為脫免逮捕，頓萌殺人
    故意，明知蒲廷文年高體弱，如以水晶花瓶對其頭部重擊會造成死亡結果，仍以
    該水晶花瓶朝蒲廷文頭部猛擊多下，造成蒲廷文受有右頭頂二處各略呈中文橫「
    人」字形八公分長及橫「大」字形五公分長撕裂傷，左頭頂一處呈中文倒「人」
    字形六公分撕裂傷，右枕部一處呈中文注音符號「ㄇ」字形三點五公分撕裂傷；
    左枕部二處各略呈中文注音符號「ㄚ」字形五公分撕裂傷及線形三公分撕裂傷；
    右頭骨兩處相連橢圓形呈一點八公分乘一點四公分壓迫性併凹陷性骨折、枕骨多
    處粉碎性骨折及顱底斜向線狀骨折，其中顱底斜向骨折長十五公分，自左前顱凹
    延伸至右中顱凹，胸腹部三處瘀傷及手腳七處瘀傷，蒲廷文因頭部多處鈍器傷併
    多處顱骨骨折致神經休克死亡。甲○○見遭其猛擊多下之蒲廷文倒地後，地上流
    下甚多血液，乃隨手拿取屋內毛巾擦拭地面血跡，並用毛巾蓋住蒲廷文頭部防止
    血液繼續流出，再拿取屋內大浴巾包裹蒲廷文上半身，避免自己身上沾染血跡後
    ，將蒲廷文搬到床上，再將蒲廷文扛至三樓床上，然後回到二樓行兇之房間內，
    清理地面血跡及前揭水晶花瓶，並將擦拭完畢之水晶花瓶藏於浴室內，把擦拭之
    毛巾、沾血之內衣及鞋子等物藏置在蒲廷文家中三樓儲藏間水塔旁櫃上，甲○○
    再回到該房間內竊得提款卡二張、蒲廷文之短褲一件（內有皮夾、四千餘元及一
    支鑰匙）後，走向三樓置放蒲廷文屍體處，拿取三樓之紅色及淡粉色棉被二條將
    蒲廷文包裹妥當，再於三樓拿取膠帶用以纏綁固定前揭棉被，以利於搬動蒲廷文
    屍體，再將蒲廷文搬到隔壁空屋三樓後，隨即將前揭鐵窗放好掩飾犯行，並把蒲
    廷文屍體拖行至空屋三樓水塔儲藏室內藏放，關閉儲藏室之門，在該空屋二樓穿
    著完畢後，離去該空屋。(三)甲○○於翌日（即十四日）凌晨約四、五時許，再回
    到前揭空屋三樓儲藏室查看蒲廷文狀況，確定蒲廷文確已死亡無誤，竟另基於意
    圖為自己不法所有之犯意，利用其多次竊盜時所抄得之蒲廷文家中資料及所竊得
    之皮夾內資料，接續於下列時間撥打電話給蒲廷文家屬，恫嚇下列虛假之事欲以
    獲取財物：(1)同年月十四日上午七時四十九分許，盜用前開空屋內之電話，撥打
    蒲廷文家中之電話，對接聽電話之蒲廷文太太乙○○恫嚇稱：「蒲廷文在我手中
    ，他欠我二百五十萬元，你要在中午前準備錢代償，否則準備收屍」等語，乙○○雖未準備金錢，然見蒲廷文整夜未歸，心生畏懼而立即報警處理。(2)同年月十
    五日上午七時五分、十三分許，甲○○在嘉義市西區某處，以公用電話接續二次
    撥打電話到蒲廷文家中，再向乙○○恫稱：「是否準備好錢，並要乙○○說出提
    款卡密碼，準備交錢」等語，乙○○雖心存畏怖，仍未依甲○○指示而為；甲○○撥打電話後，隨即搭乘火車北上台中市，於同日上午十一時許，在台中市○○
    路某處，以公用電話撥打至蒲廷文之女兒丙○○所使用之行動電話，向丙○○恫
    稱：轉告乙○○須配合交付金錢，蒲廷文即可釋放等語，造成乙○○及丙○○心
    生畏怖（恐嚇取財部分已經原審判決確定）。
三、警方接獲乙○○報案後，隨即勘查蒲廷文住處及隔壁空屋並採證，於九十三年六
    月十六日上午十時許，在前揭空屋二樓客臥室內，發現前揭鑰匙、皮夾（內有蒲
    廷文證件）及金項鍊一條，在空屋三樓儲藏室內，發現蒲廷文屍體（前揭紅色及
    淡粉色棉被包裹屍體，前揭大浴巾蒙住面部，棉被外束以透明塑膠帶），並循線
    於同年月二十一日下午四時三十分許，在行經台北縣樹林鎮車段之台鐵自強號北
    上火車上逕行拘提甲○○到案，並於同日晚間十時二十分許，帶同甲○○至蒲廷
    文住處二樓浴室紙箱內查獲行兇用之前揭水晶花瓶一個，於三樓儲藏間水塔旁櫃
    上，查獲毛巾二條、沾血鞋子二雙、沾血內衣一件等物。
四、案經嘉義市警察局移送台灣嘉義地方法院檢察署檢察官偵查起訴。
      理      由
一、(一)右開犯罪事實，業據上訴人即被告甲○○於警訊、原審偵審及本院審理時自白
    不諱，核與證人即被害人之配偶乙○○於警訊時及原審審理、本院準備程序時指
    訴相符，並經證人丙○○於原審審理中、證人劉志明於警訊時證述明確，且有內
    政部刑事警察局九十三年六月十八日刑紋字第○九三○一二七八二四號鑑驗書一
    份（含指紋卡、現場採驗清單、採驗紀錄卡及照片）、嘉義市警察局刑警隊現場
    勘察報告一份（含現場圖、現場採驗清單、照片）、九十三年六月十五日上午七
    時五分之通話紀錄表、中華電信股份公司嘉義營運處發話號碼明細表三份、通話
    明細紀錄查詢作業單、扣押物品目錄表一紙、被害報告單四紙、保管書一紙、道
    路監視錄影照片六張、犯罪現場照片多張等件在卷可稽，並有水晶花瓶一個扣案
    足憑，被告之自白，顯與事實相符，自得採為證據。(二)又本件命案發生後，公訴
    人前往命案現場履勘，並就被害人屍體解剖，發現被害人蒲廷文因頭部多處鈍器
    傷併多處顱骨骨折致神經休克死亡，此有勘驗筆錄、解剖筆錄、訊問筆錄、相驗
    屍體證明書、驗斷書、解剖報告及法務部法醫研究所（九三）法醫所醫鑑字第○
    九一三號鑑定書附於相驗卷足佐。(三)按頭部為人體極為脆弱之部位，任何外力之
    重擊均可能導致死亡，此乃眾所皆知之事，而被告犯案所用之水晶花瓶重達二台
    斤，高約十一點八公分、寬約五公分，質地甚為堅硬，持以多次猛擊人之脆弱、
    重要之頭部，將足以致人死亡，至屬明顯，應為被告所明知，抑有進者，被害人
    為七十五高齡之年長老者，反抗能力應非強大，被告若無殺死被害人之意思，當
    於被害人遭擊倒無力反抗之時迅速逃離現場即可，其不為此，猶多次猛擊被害人
    頭部，造成被害人頭部受有多處鈍器傷併多處顱骨骨折之重大傷害，下手至重，
    足認殺意堅定，且被告於猛擊被害人倒地後，未為任何救治措施，反將被害人移
    至隔壁空屋三樓儲藏室之隱匿房間藏放，益見被告係出於殺人故意，灼然明甚。
    綜上所述，本件事證明確，被告強盜殺人犯行，堪予認定。
二、按竊盜因脫免逮捕而當場施以強暴，依刑法第三百二十九條，應以強盜論，又其
    當場所施之強暴，即係殺人行為，應成立犯強盜罪而故意殺人之結合犯，不得謂
    以強盜論之行為，即為殺人罪之本身行為，係一行為而觸犯殺人與強盜之數罪名
    （最高法院三十年上字第二○一一號判例要旨參照）。被告甲○○所犯，其進入
    被害人之屋內行竊時，於著手之後，因脫免逮捕當場對被害人蒲廷文施以強暴，
    係犯刑法第三百二十九條之準強盜罪，又被告當場所施之強暴，為殺人之行為，
    應成立刑法第三百三十二條第一項之犯強盜罪而故意殺人之結合犯。又被告曾因
    偽造有價證券案件，經臺灣臺南地方法院以八十四年度訴字第一○三二號判處有
    期徒刑三年二月確定，執行至八十六年一月二十一日假釋出監，於八十七年十月
    十九日縮刑期滿執行完畢，有臺灣高等法院被告全國前案紀錄表及臺灣嘉義地方
    法院檢察署刑案資料查註紀錄表各一份在卷可參，惟因執行完畢至犯本案時已逾
    五年，於本件犯行尚不構成累犯。
三、原審以被告罪證明確，因予適用刑法第三百三十二條第一項強盜罪而故意殺人之
    結合犯論處，並審酌被告正值年輕力壯之歲，不思戮力生產，且與被害人素不認
    識，僅為脫免逮捕及偷竊錢財，起意殺人，不惜剝奪被害人生命，手段兇殘，對
    社會治安，危害甚大，造成無法彌補之傷害，並使被害人家屬受有終生之傷痛，
    且在被害人死亡後，仍續向被害人家屬恐嚇取財及另為行竊，量刑本不宜輕處，
    惟念其犯後態度尚佳，坦認所有犯行，甚具悔意等一切情狀，認應給予其機會，
    改過向上以補前非，而判處無期徒刑，依法褫奪公權終身。至於公訴人認被告犯
    強盜殺人罪，手段兇殘，應處以極刑，惟被告係行竊失風，情急之下始行殺害被
    害人，並非設計預謀為之，且被告已坦承全部犯行，頗有悔意，事後表示願意賠
    償損害，已與被害人家屬達成民事和解，承諾賠償家屬損害，認為處以極刑，稍
    嫌過重，至被告犯罪所用之前揭水晶花瓶一個並非被告所有，爰不予宣告沒收。
    本院經核原審認事用法俱無不合，量刑亦稱妥適，被告上訴意旨雖不否認犯罪，
    但請求減輕其刑，檢察官上訴，認原判決量刑過輕云云，乃就原判決已詳細說明
    之事項，指摘原判決不當，並無可取，均無理由，應予駁回。
據上論結，應依刑事訴訟法第三百六十八條，判決如主文。
本案經檢察官邱克斌到庭執行職務。
中    華    民    國      九十四      年      一      月      十三      日
                                  臺灣高等法院臺南分院刑事第二庭
                                      審判長法官  葉    居    正
                                            法官  莊    俊    華
                                            法官  林    勝    木
右正本證明與原本無異。
如不服本判決，應於判決送達後十日內向本院提出上訴狀，其未敘述理由者並應於提
出上訴狀後十日內向本院補提理由書（應附繕本)。
                                      法院書記官  吳    秋    賢
中    華    民    國      九十四      年      一      月      十三      日
附錄法條：
刑法第三百三十二條第一項：犯強盜罪而故意殺人者，處死刑或無期徒刑。
